臺灣彰化地方法院刑事判決　　　　　　 95年度交訴字第137號
公　訴　人　臺灣彰化地方法院檢察署檢察官
被　　　告　丙○○
　　　　　　　　　　7號
上列被告因過失致死案件，經檢察官提起公訴（95年度調偵字第
245 號），本院判決如下：
    主  文
丙○○因過失致人於死，處有期徒刑陸月，如易科罰金，以銀元
參元即新台幣玖佰元折算壹日。
    犯罪事實
一、丙○○於民國95年2 月6 日晚間9 時55分許，騎乘車牌號碼
    KPX -199號重型機車，沿彰化縣大村鄉○○路由南往北行駛
    ，途經彰化縣大村鄉村○村○○路○ 段224 號前，本應注意
    車前狀況，隨時採取必要之安全措施，且依當時情形，天候
    晴，夜間有照明，柏油路面乾燥無缺陷、無障礙物、視距良
    好，並無不能注意之情事，適有張敏鶴在設有劃分島之該路
    段，徒步由西向東橫向穿越中山路2 段，丙○○竟疏未注意
    車前狀況，致未及採取煞避措施，而以其騎乘機車之前車頭
    自後撞擊行人張敏鶴，致張敏鶴受有頭部外傷、右眼眶瘀傷
    、右足踝變形、右小腿擦傷5X5 公分、左腳擦傷1X1 公分之
    傷害，並引起顱內出血，經送往員生醫院急救而延至95年2
    月7 日上午1 時25分許不治死亡。
二、案經張敏鶴之子甲○○告訴及臺灣彰化地方法院檢察署檢察
    官據報相驗後自動檢舉偵查起訴。
    理  由
一、按被告以外之人於審判外之陳述，雖不符前4 條之規定，而
    經當事人於審判程序同意作為證據，法院審酌該言詞陳述或
    書面陳述作成時之情況，認為適當者，亦得為證據。當事人
    、代理人或辯護人於法院調查證據時，知有第159 條第1 項
    不得為證據之情形，而未於言詞辯論終結前聲明異議者，視
    為有前項之同意，刑事訴訟法第159 條之5 定有明文。經查
    ，本件員警製作之道路交通事故現場圖、道路交通事故調查
    表、彰化縣警察局員林分局道路交通事故當事人酒精測定紀
    錄，屬被告以外之人於審判外之書面陳述，雖不符刑事訴訟
    法第159 條之1 至4 等條文之規定，惟被告於本院審理時同
    意作為證據，本院審酌前開文書則係員警依據肇事現場及車
    輛之實際狀況而為紀錄，虛偽之可能性均極低，認以之為證
    據並無不當，依同法第159 條之5 第1 項規定，均得為證據
    。
二、訊據被告丙○○固坦承有於上開時、地，騎乘車牌號碼KPX-
    199 號重型機車，沿彰化縣大村鄉○○路由南往北行駛，行
    經中山路2 段224 號前發生車禍事故，其因此受傷昏迷送醫
    之事實，惟矢口否認有何過失，辯稱：「伊騎機車有注意車
    前狀況，伊不知道為何被害人會行走在機車專用車道，伊完
    全沒有感覺有撞倒被害人」云云。經查：
    （一）被告於95年2 月6 日晚間9 時55分許，騎乘車牌號碼
          KPX -199號重型機車，沿彰化縣大村鄉○○路由南往
          北行駛，途經彰化縣大村鄉村○村○○路○ 段224 號
          前，而以其騎乘機車之前車頭自背後撞擊行進中之被
          害人，致被害人受有前開傷害，並引起顱內出血，經
          送往員生醫院急救而延至95年2 月7 日上午1 時25分
          許不治死亡之事實，有彰化縣警察局道路交通事故現
          場圖暨調查報告表(一)、(二)、車籍資料、酒精測定紀錄
          表（被告並無酒後駕車）及現場照片14張、員生醫院
          法醫參考病歷摘要1 紙附卷可稽，並經臺灣彰化地方
          法院檢察署檢察官督同檢驗員相驗明確，製有勘驗筆
          錄、相驗屍體證明書、驗斷書等件在卷足憑。
    （二）又證人即處理員警乙○○到庭結證稱：「伊據報到現
          場處理時，現場尚未移動，被害人倒臥位置係橫躺在
          由南往北向之機車道上，頭部朝東北方，腳部朝西方
          ，除頭部外傷外應無其他明顯外傷，被害人遺留在路
          面之血跡都集中在頭部」等語（見本院卷第94、98頁
          ），是依前開證人所述被害人倒臥現場之位置，佐以
          被害人前開所受傷勢部位及被告機車車損照片相互比
          對以觀，被害人當時之行向應為由西往東方向橫越中
          山路2 段，步入機車車道形成突發路障，適被告騎乘
          機車行經該處，因未能注意車前狀況，致煞避不及而
          自後方撞擊被害人之事實，應堪認定。
    （三）按汽車行駛時，駕駛人應注意車前狀況，隨時採取必
          要之安全措施，道路交通安全規則第94條第3 項定有
          明文。查被告考領有適當之駕駛執照（見95年度相字
          第105 號卷第23頁），就此等事項自無委為不知之理
          ，當應確實注意並遵守之，且依當時情況係天候晴，
          夜間有照明，柏油路面乾燥無缺陷、無障礙物、視距
          良好，並無不能注意之情事，被告於前揭時、地，騎
          乘重型機車行經該路段，若能注意車前狀況，隨時採
          取必要之安全措施，應能目及徒步橫越該路段而在機
          車道行走之被害人，而可於發生碰撞前即將車煞停以
          避免本案事故之發生，詎被告竟未能及時煞停，顯見
          被告行經該路段時，確未注意車前狀況，並隨時採取
          必要之安全措施；又本件經送請臺灣省彰化縣區車輛
          行車事故鑑定委員會鑑定結果，亦認：「被害人當時
          未注意左右來車，貿然穿越道路步入機車道，形成機
          車道突發路障，始被適時駛至之機車撞擊，應為肇事
          主因；被告騎乘重型機車行駛中未注意車前狀況致未
          採取煞避措施，應為肇事次因」，此有臺灣省彰化縣
          區車輛行車事故鑑定委員會鑑定意見書1 份在卷可憑
          （見本院卷第52至53頁），益徵本件車禍之發生，被
          告確有上揭過失至明。
    （四）再者，被害人張敏鶴因本件車禍事故受有前開傷害，
          並因顱內出血死亡，被告之前開過失行為與被害人之
          死亡結果間，顯有相當因果關係，雖被害人未注意左
          右來車，貿然橫越設有劃分島之該路段，亦有可責，
          然仍不能因被害人之與有過失，而解免被告之罪責。
          綜上，本案事證明確，被告過失致死之犯行，洵堪認
          定。
三、被告行為後，刑法及刑法施行法業於94年2月2日經總統以華
    總一義字第09400014901號令修正公佈，並於95年7月1日施
    行（下稱新刑法，修正前刑法下稱舊刑法），參酌最高法院
    95年5月23日刑事庭第8次會議有關新舊法適用原則之決議，
    新刑法第2條第1項之規定，係規範行為後法律變更所生新舊
    法律比較適用之準據法，於新刑法施行後，應適用新刑法第
    2條第1項之規定，為「從舊從輕」之比較。又基於罪刑法定
    原則及法律不溯及既往原則，行為之處罰，以行為時之法律
    有明文規定者為限，必行為時與行為後之法律均有處罰之規
    定，始有新刑法第2條第1項之適用。另於比較時應就罪刑有
    關之共犯、未遂犯、想像競合犯、牽連犯、連續犯、結合犯
    ，以及累犯加重、自首減輕暨其他法定加減原因（如身份加
    減）與加減比例等一切情形，本於統一性及整體性原則，綜
    其全部罪刑之結果而為比較。且從刑附屬於主刑，除法律有
    特別規定者外，依主刑所適用之法律。本案涉及法律變更之
    部分，經依如附表所示比較新舊刑法之理由及結果，以舊刑
    法有利於被告，依新刑法第2 條第1 項前段規定，自應適用
    最有利於被告之舊刑法，先予敘明。
四、核被告丙○○所為，係犯刑法第276 條第1 項之過失致人於
    死罪。爰審酌被告因過失致被害人死亡，使被害人死於非命
    ，與其親人天人永隔，所生危害非輕，犯後復否認犯行，所
    為實屬非是，且事後復未積極與被害人家屬達成民事和解賠
    償，撫平其等喪失親人之傷痛，本應嚴懲，惟念及被告並無
    前科，素行尚稱良好，此有臺灣高等法院被告前案紀錄表1
    份可按，且其亦有賠償意願，僅因資力不佳，雙方就賠償金
    額未有共識，致尚未達成民事和解，且本件車禍事故之發生
    係因被害人任意穿越馬路，未注意左右來車，亦難辭其咎等
    一切情狀，量處如主文所示之刑，並依修正前刑法第41條第
    1 項前段之規定，諭知易科罰金之折算標準，以資懲儆。
據上論斷，應依刑事訴訟法第299 條第1 項前段，刑法第2 條第
1 項前段、第276 條第1 項，修正前刑法第41條第1 項前段，罰
金罰鍰提高標準條例第1 條前段、修正刪除前第2 條，判決如主
文。
本案經檢察官莊佳瑋到庭執行職務。
中　　華　　民　　國　　96　　年　　1 　　月　　9 　　日
                  刑事第一庭    審判長法官  簡璽容
                                法      官  郭麗萍
                                法      官  胡宜如
以上正本證明與原本無異。
如不服本判決，應於送達後10日內向本院提出上訴狀（須附繕本
）。
告訴人或被害人對於判決如有不服具備理由請求檢察官上訴者，
其上訴期間之計算係以檢察官收受判決正本之日期為準。
中　　華　　民　　國　　96　　年　　1 　　月　　9 　　日
                                書記官  蕭秀吉
附錄本案論罪科刑法條：
中華民國刑法第276條
因過失致人於死者，處 2 年以下有期徒刑、拘役或 2 千元以下
罰金。
從事業務之人，因業務上之過失犯前項之罪者，處 5 年以下有期
徒刑或拘役，得併科3 千元以下罰金。
【附表】：
┌──────┬─────────────┬─────────────┬───────┬────┐
│相關變更條文│行為時法（下稱舊法）之內容│裁判時法（下稱新法）之內容│比  較  理  由│備    註│
├──────┼─────────────┼─────────────┼───────┼────┤
│【罰金刑貨幣│依法律應處罰金、罰鍰者，就│中華民國94年1 月7 日法修正│刑法之貨幣單位│經按現行│
│單位之變更】│其原定數額得提高為2 倍至10│施行後，刑法分則編所定罰金│由「元（指銀元│法規所定│
│罰金罰鍰提高│倍（刑法乃係定明10倍）。第│之貨幣單位為新臺幣。94年1 │）」變更為「新│貨幣單位│
│標準條例第1 │1 條所定得提高倍數之規定，│月7 日刑法修正時，刑法分則│臺幣」，且刑法│折算新臺│
│條前段、第5 │於本條例修正後制定之法律，│編未修正之條文定有罰金者，│分則之罰金數額│幣條例第│
│條→刑法施行│不適用之；本條例修正前公佈│自94年1 月7 日刑法修正施行│，亦視該分則先│2 條之規│
│法第1 之1條 │之法律，於本條例修正後修正│後，就其所定數額提高為30倍│前曾修正與否，│定折算後│
│第1 項、第2 │其罰金罰鍰數額或法律經全部│。但72年6 月26日至94年1 月│而分別提高3 或│等值，是│
│項          │修正而其罰金罰鍰數額未予變│7 日新增或修正之條文，就其│30倍。        │以新法並│
│            │更者，亦同。              │所定數額提高為3 倍。      │              │未較有利│
│            │                          │                          │              │。      │
├──────┼─────────────┼─────────────┼───────┼────┤
│【罰金刑下限│罰金：（銀元）1 元以上。  │罰金：新臺幣1000元以上…。│罰金刑之下限，│舊法有利│
│之變更】刑法│                          │                          │由銀元10元（亦│        │
│第33條第5款 │                          │                          │經提高）即新臺│        │
│            │                          │                          │幣30元，提高為│        │
│            │                          │                          │新臺幣1000元  │        │
├──────┼─────────────┼─────────────┼───────┼────┤
│易科罰金折算│【修正前刑法第41條第1 項前│【刑法第41條第1 項前段】  │              │        │
│標準變更    │段、修正前罰金罰鍰提高標準│                          │              │        │
│            │條例第2 條】              │                          │              │        │
│            │                          │                          │              │        │
│            │犯最重本刑為5 年以下有期徒│犯最重本刑為5 年以下有期徒│易科罰金折算標│舊法有利│
│            │刑以下之刑之罪，而受6 個月│刑以下之刑之罪，而受6 個月│準由銀元300 元│        │
│            │以下有期徒刑或拘役之宣告…│以下有期徒刑或拘役之宣告者│即新臺幣900 元│        │
│            │得以（銀元）1 元以上（銀元│，得以新臺幣1,000 元、2,00│，提高為以新臺│        │
│            │）3 元以下折算1 日，易科罰│0 元或3,000 元折算1 日，易│幣1,000 元、2,│        │
│            │金。依刑法第41條易科罰金…│科罰金。                  │000 元或3,000 │        │
│            │就其原定數額提高為100 倍折│                          │元折算1日。   │        │
│            │算1 日；法律所定罰金數額未│                          │              │        │
│            │依本條例提高倍數，或其處罰│                          │              │        │
│            │法條無罰金刑之規定者，亦同│                          │              │        │
│            │。                        │                          │              │        │
╠═══╤══╧═════════════╧═════════════╧═══════╧════╡
║整體比│以舊法較有利於被告                                                                    │
║較結果│                                                                                      │
╰═══╧═══════════════════════════════════════════╛
